臺灣桃園地方法院刑事判決　　　　　　 96年度簡上字第159號
　　公　訴　人　台灣桃園地方法院檢察署檢察官
　　上　訴　人
　　即　被　告　乙○○
　　　　　　　　　　　　　8號.
　　　　　　　　　　　　（現另案於台灣台中監獄執行中）
上列上訴人即被告所犯傷害案件，不服本院96年度桃簡第234 號
，中華民國96年1 月31日第一審判決（聲請簡易判決處刑案號：
95年度偵字第18251 號），提起上訴，本院管轄之第二審地方法
院合議庭判決如下：
    主  文
上訴駁回。
    理  由
一、本案經本院審理結果，認為第一審以被告乙○○犯刑法第27
    7 條第1 項之傷害罪，且係屬累犯，因而判處有期徒刑5 月
    ，並諭知易科罰金之折算標準為銀元300 元即新台幣900 元
    折算1 日；認事用法及量刑均無不當，應予維持，並引用第
    一審判決書記載之事實、證據及理由。
二、被告具狀請求上訴，其上訴意旨略以：事發當日其係先遭被
    害人甲○○激怒，故被害人甲○○也有錯，其認為原審判決
    的刑度過重云云。
三、然按法官於有罪判決中，究應如何量處罪刑，抑或是否宣告
    緩刑等，均為實體法賦予審理法官裁量之刑罰權事項，法官
    行使此項裁量權，自得依據個案情節，參諸刑法第57條所定
    各款犯罪情狀之規定，於該法定刑度範圍內，基於合義務性
    之裁量，量處被告罪刑；法官為此量刑之裁量權時，除不得
    逾越法定刑或法定要件外，尚應符合法規範之體系及目的，
    遵守一般有效之經驗及論理法則等法原則，亦即應兼顧裁量
    之外部及內部性，如非顯然有裁量逾越或裁量濫用之違法情
    事，自不得任意指摘為違法，此亦為最高法院歷年多起判例
    所宣示之原則（參見最高法院80年台非字第473 號判例、75
    年台上字第7033號判例、72年台上字第6696號判例、72年台
    上字第3647號判例等）。是量刑之裁量權，乃憲法所保障法
    官獨立審判之核心，法院行使此項裁量權，亦非得以任意或
    自由為之，仍應受一般法律原理原則之拘束，即仍須符合法
    律授權之目的、法律秩序之理念、國民法律感情及一般合法
    有效之慣例等規範，尤其應遵守比例原則及平等原則之意旨
    ，否則即可能構成裁量濫用之違法（另參見最高法院86年度
    台上字第7655號判決）。亦即如非有裁量逾越或裁量濫用之
    明顯違法情事，自不得擅加指摘其違法或不當，即使上級法
    院對下級法院裁量權之審查，亦應同此標準，此不僅在保障
    法官不受任何制度外之不當干涉，更保障法官不受制度內的
    異質干涉，此方符憲法第80條所宣示獨立審判之真義，附此
    敘明。
四、爰審酌被告前因被害人甲○○在不明原因之情形下對其丟擲
    衛生紙，其對甲○○即已心生不滿，復因甲○○在本案事發
    當日，未遵從被告指示從事提水等工作，被告懷疑甲○○有
    意藉機偷懶，在上述積怨未消之前提下，被告即動手毆打被
    害人甲○○頭部，並將甲○○之頭抓住撞牆，且以腳勾倒甲
    ○○，致甲○○受有頭皮撕裂傷，右耳瘀青、頸部、胸、右
    手肘擦傷之傷害，然甲○○之前對被告丟擲衛生紙之舉動，
    既未對被告之身體造成任何傷害，被告理應與甲○○以言語
    方式溝通化解雙方誤會即可，而不須對此懷恨在心，被告竟
    不思此途，反而伺機報復甲○○，其心態已屬可議。又被告
    雖陳稱其對甲○○所下之指示係該監獄各房舍內之規矩，甲
    ○○為新來報到的人員，本有服從該規矩之義務，惟上開規
    矩並非屬於該監獄管理人犯之明文規範，甲○○縱未服從該
    規矩，被告亦不能強制甲○○為之，或以其他方式懲罰甲○
    ○，故被告以上述手段傷害甲○○，其行為實屬可議，而被
    告迄今未與甲○○達成和解賠償損失。另被告前於91年間因
    竊盜案件，經台灣士林地方法院判處有期徒刑6 月確定，並
    於92年5 月12日執行完畢，被告於5 年以內再故意犯本件有
    期徒刑以上之罪，已構成累犯等一切情狀，原審於法定刑3
    年以下有期徒刑、拘役或科罰金之範圍內，量處被告有期徒
    刑5 月，並諭知易科罰金之折算標準，尚符憲法比例原則及
    平等原則之要求，原審刑罰裁量權之行使並無違法不當之處
    ，且其認事用法均無違誤，量刑亦屬妥適，應予維持。被告
    以上述事由提起上訴，指摘原判決不當，核非可採，其上訴
    為無理由，應予駁回。
據上論斷，應依刑事訴訟法第455 條之1 第1 項、第3 項、第36
4 條、第368 條、第373 條，判決如主文。
本案經檢察官丁俊成到庭執行職務。
中　　華　　民　　國　　96　　年　　5 　　月　　23　　日
                  刑事第六庭  審判長法  官  林孟宜
                                    法  官  錢建榮
                                    法  官  林哲賢
以上正本證明與原本無異
不得上訴。
　　　　　　　　　　　　　　      　書記官　楊郁馨
中　　華　　民　　國　　96　　年　　5 　　月　　25　　日
